【裁判字號】    89,上訴,436
【裁判日期】    890623
【裁判案由】    遺棄等
【裁判全文】
臺灣高等法院高雄分院刑事判決                    八十九年度上訴字第四三六號
      上  訴  人  台灣屏東地方法院檢察署檢察官
      被      告  乙○○
右上訴人因被告遺棄等案件，不服臺灣屏東地方法院八十八年度交訴字第八七號中華
民國八十八年八月二十日第一審判決（起訴案號：臺灣屏東地方法院檢察署八十七年
度偵字第八一七六號），提起上訴，本院判決如左：
      主      文
上訴駁回。
      事      實
一、乙○○未考領重型機車駕駛執照，竟於八十七年九月十二日晚間，騎乘車號ＯＺ
    Ｕ─六○五號重型機車，由屏東縣竹田鄉往潮州鎮方向行駛，於同日二十二時二
    十分許，行至潮州大橋南下車道處，本應注意車前狀況，隨時採取必要之安全措
    施，以預防危險發生，依當時天候、道路狀況之客觀情形，並無不能注意之情事
    ，乙○○疏未注意車前狀況，隨時採取必要之安全措施，適李焜榮騎乘車號ＰＦ
    Ｋ─四六八號殘障用三輪重機車行駛於同向前方，乙○○所騎乘前開重型機車撞
  及李焜榮騎乘之前開三輪重機車，致李焜榮人車翻覆，受有頭部外傷合併腦挫傷
    、右側額頂顳硬腦膜下血腫、顱骨骨受創、腦水腫之傷害而昏迷，乙○○肇事
    致李焜榮受傷後，依道路交通管理處罰條例第六十二條第二項之規定，汽車（含
    機車）駕駛人，駕駛汽車肇事致人受傷或死亡，應即採取救護或為其他必要措施
    ，並向警察機關報告，不得駛離；而有採取救護或其他必要措施之扶助義務，竟
    基於遺棄之故意，未下車救助已昏迷而無自救力之李焜榮，或為生存所必要之扶
    助，駕車離開肇事地點。經路人發現報警將李焜榮送醫急救，仍因顱內出血及顱
    骨骨折，於八十七年九月十三日清晨五時五十三分不治死亡，乙○○則於肇事後
    未發覺前，向光華派出所報警自首而接受裁判。
二、案經李焜榮之父丙○○訴請暨屏東縣警察局潮州分局報告臺灣屏東地方法院檢察
    署檢察官相驗後偵查起訴。
      理      由
一、右揭事實，迭據被告乙○○於警訊、偵查、原審及本院坦承不諱，並有道路交通
    事故調查報告表、照片在卷可憑，按駕駛人應注意車前狀況並隨時採取必要之安
    全措施，道路交通安全規則第九十四條第三項定有明文。被告騎乘之重型機車撞
    及被害人前開三輪重機車，被告騎乘之前開重型機車車前及腳踏處受損，被害人
    騎乘之前開機車右後輪受損、後車燈受損，復有前開道路交通事故調查報告表、
    照片在卷可佐，足認被告乙○○無照駕駛重機車未注意車前況肇事。查本件車禍
    肇事路段係省道，當時天候為雨天，夜間無照明，路面無障礙物等情，均據道路
    交通事故調查報告表載明，並無不能注意之情事，本件被告疏未注意車前狀況並
    採取必要之安全措施致肇事，其駕駛行為具有過失已明。此外，經原審將本件車
    禍送請台灣省高屏澎區車輛行車事故鑑定委員會鑑定結果，亦同此認定，有有該
    委員會高屏澎鑑字第一○四八號鑑定意見書一份附於原審卷第二十二頁、第二十
    三頁可憑。而被害人李焜榮因本件車禍致顱內出血及顱骨骨折死亡之事實，亦據
    檢察官督同法醫相驗屬實，並製有相驗屍體證明書、驗斷書在卷可憑，被告之過
    失行為與被害人之死亡間顯有相當之因果關係。
二、按汽車（含機車）駕駛人，駕駛汽車肇事致人受傷或死亡，應即採取救護或為其
    他必要措施，並向警察機關報告，不得駛離，道路交通管理處罰條例第六十二條
    第二項定有明文。次查，被害人李焜榮因本件車禍當場倒地，受有頭部外傷合併
    腦挫傷等創害，其時已達無自救力之程度，有診斷證明書一紙負於相驗卷第十二
    頁可考。而被告駕車肇事致被害人受傷，依前開規定對被害人即負有採取救護或
    其他必要措施之扶助義務，竟棄置無自救力之被害人不顧而逃離現場等情，業據
    警員黃源興於原審審理中證述在卷（見八十七年月十三日警訊筆錄、原審卷第十
    三頁、第十四頁）。綜上以觀，本件事證明確，被告過失致死及遺棄犯行，均堪
    認定。至甲訴人認被告酒醉駕車，惟查本件車禍肇事時間為八十七年九月十二日
    二十二時二十分，警方對被告為吹氣酒精測試時間為八十七年九月十三日凌晨零
    時九分，雖酒精測試單記載「八十七年九月十四日晨零時九分」，然此為欲測試
    時，先將時間歸零時，一時疏忽錯誤所致，業據證人即警員黃源興於本院八十九
    年五月三十一日訊問中結證屬實，因此依當時警員對被告做吹氣之酒精測試結果
    ，測定值為「０‧一五ＭＧ／Ｌ」，然此時已距離案發時間將近二個小時，而飲
    酒後在人體內之酒精濃度，每小時會遞減百分之二十計算，被告於案發當時其酒
    精濃度應為「０‧二一ＭＧ／Ｌ」，亦未超過酒醉之規定「０‧二五ＭＧ／Ｌ」
    ，可見被告於案發時並無積極證據足證其已酒醉，是以尚難認定被告有酒醉駕駛
    之行為，併此說明。
三、核被告所為，係犯刑法第二百七十六條第一項之過失致死罪及同法第二百九十四
    條第一項之遺棄罪。被告所犯前揭二罪間，犯意各別，罪名互異，行為互殊，應
    予分論併罰。又被告無照駕車，因致人於死，應依道路交通管理處罰條例第八十
    六條第一項規定，加重其刑。被告於肇事後向警報案接受裁判乙節，業據警員賴
    清心於原審審理中證述在卷（見原審卷第三十二頁），為對於未發覺之罪自首而
    接受裁判，應依刑法第六十二條前段之規定，減輕其刑。又刑有加重及減輕者，
    先加後減之。
四、原審以被告罪證明確，因予適用道路交通管理處條例第八十六條第一項、刑法二
    百七十六條第一項、第二百九十四條第一項、第六十二條前段、第五十一條第五
    款、罰金罰鍰提高標準條例第一條前段之規定，並審酌被告之過失程度，迄未與
    被害人家屬達成和解，犯後態度良好等一切情狀，就過失致死部分量處有期徒刑
    八月，遺棄部分量處有期徒刑七月，並定其應執行刑為有期徒刑一年，認事用法
    核無違誤，所處之刑亦屬適當，檢察官上訴意旨，以被告酒醉駕車並逃逸，事後
    未與被害人家屬和解，原審量刑過輕為由，指摘原判決不當云云。惟查：被告於
    案發時並未達酒醉駕車之程度，已詳如前所述，原審量刑尚稱允當，足見檢察官
    上訴，為無理由，應予駁回。
據上論斷，應依刑事訴訟法第三百六十八條，判決如主文。
本案經檢察官林炳雄到庭執行職務。
中    華    民    國     八十九     年       六       月     二十三   日
                              臺灣高等法院高雄分院刑事第七庭
                                  審判長法官  王光照
                                        法官  黃憲文
                                        法官  黃壽燕
右正本證明與原本無異。
過失致死罪部份不得上訴。
遺棄罪部份如不服本判決，應於判決送達後十日內向本院出上訴狀後十日內向本院補
提理由書（應附繕本)。
                                      書記官  蘇恒仁
中    華    民    國     八十九     年       六       月     二十六   日
附錄本判決論罪科刑法條：
刑法二百七十六條第一項
因過失致人於死者，處二年以下有期徒刑、拘役或二千元以下罰金。
刑法第二百九十四條第一項
對於無自救力之人，依法令或契約應扶助、養育或保護，而遺棄之，或不為其生存所
必要之扶助、養育或保護者，處六月以上五年以下有期徒刑。
                                                                    Ｊ


司法院資訊處製作；財團法人民間司法改革基金會備份。
